【裁判字號】    90,台上,1275
【裁判日期】    900308
【裁判案由】    盜匪
【裁判全文】
最高法院刑事判決                                九十年度台上字第一二七五號
    上  訴  人  甲○○
                乙○○
右上訴人等因盜匪案件，不服台灣高等法院台中分院中華民國八十九年十一月二日第
二審更審判決（八十九年度上更(一)字第一八○號，起訴案號：台灣台中地方法院檢察
署八十六年度偵字第一二七○六、一三二四四、一四四一五、一六四二一、一七三四
三號），提起上訴，本院判決如左：
    主  文
上訴駁回。
    理  由
按刑事訴訟法第三百七十七條規定：上訴於第三審法院，非以判決違背法令為理由，
不得為之。是提起第三審上訴，應以原判決違背法令為理由，係屬法定要件。且必須
依據卷內資料為具體之指摘，並足據以辨認原判決已具備違背法令之形式，始屬相當
。本件關於上訴人甲○○部分，原判決依憑甲○○於警局、偵查中之自白，核與同案
已判決確定共同被告練中亮、黃國明迭於警局及偵查中均指甲○○共同參與原判決附
表一編號五所示之屏東縣滿州鄉農會強盜案之情節相符，並經證人即屏東縣滿洲鄉農
會職員宋金龍於警局、偵查及審理中指陳被強盜情節無訛，甲○○自白參與本件強盜
核與事實相符等證據資料，認定甲○○有同附表編號五所示共同意圖為自己不法所有
，以強暴致使不能抗拒而取他人之物（累犯）犯行。關於上訴人乙○○部分，原判決
依憑乙○○承認同附表編號五及后里鄉農會泰安辦事處強盜案二案，由其駕駛汽車載
已判決確定被告練中亮等人前往犯案地點，並於警局及偵查中供陳：屏東縣滿州鄉農
會強盜案伊分紅新台幣五十萬元，且警方在伊住處查獲練中亮用以作案之柴刀、無線
電等物無訛。又據練中亮於偵查中供稱：「乙○○她是常跟在我旁邊的，如果我想去
何處，她就跟到那邊」等語，乙○○事前既擔任載送之工作，事後又負責接送離開，
又常隨練中亮四處奔走，則就練中亮犯案時所攜帶之工具及犯案所取得之贓物，必能
多所察覺，其竟稱不知，有違常情等證據資料，認定乙○○有所訴連續幫助共同意圖
為自己不法所有，以強暴致使不能抗拒而取他人之物犯行。因而撤銷第一審此部分不
當之判決，仍論處上訴人等罪刑，已於理由內詳細敘述其所憑之證據及認定之理由，
並說明乙○○所辯：伊事前事後，並不知練中亮等人到場係為強盜之行為，故伊並無
幫助強盜犯行云云。而甲○○以渠未參與強盜犯行，有不在場證明，警局自白是怕被
刑求為辯。均不足採信。練中亮、黃國明於原審改稱甲○○未涉及同附表編號五之案
件云云，無非係事後迴護之詞，亦無可採。已依據卷內資料詳予指駁與說明。從形式
上觀察，原判決並無違背法令情形存在。次查犯罪事實之認定及證據之取捨，乃事實
審法院之職權，且法院憑以認定犯罪事實之證據，並不以直接證據為限，即綜合各種
證據，本於推理作用，為其認定犯罪事實之基礎，如不違背經驗法則與論理法則，即
不得指為違法，而據為上訴第三審之理由。原判決綜合各種證據，認定上訴人等有上
揭犯行，究竟違背如何之經驗法則或論理法則，上訴意旨，並未具體指明，徒就原判
決已說明之事項或屬原審採證認事職權之適法行使，任意指摘有採證、職權調查未盡
之違法，且仍為單純事實之爭執，難謂為適法之第三審上訴理由。再原審已依甲○○
聲請傳訊證人宋金龍、華明豪、江輝迪，並就證人宋金龍於警局、偵查及審理中指陳
被強盜情節無訛；而證人華明豪、江輝迪於原審所證均係事後迴護甲○○之詞，不能
據為有利於甲○○之認定。至於甲○○於原審尚具狀聲請傳訊證人莊榮峰證明其於民
國八十六年二月一日晚間有在證人華明豪所經營之餐廳辦喜宴，甲○○有在上址幫忙
云云，然證人華明豪、江輝迪所陳，既彼此不一，復與甲○○於警局及偵查中所供相
左，而不能執為甲○○有利之證據，因認該證人莊榮峰自無再加傳喚之必要，業於判
決理由內敘述甚詳。甲○○上訴意旨仍漫指原審未傳訊證人華明豪、江輝迪及莊榮峰
，有職權調查未盡之可議，亦非第三審上訴之適法理由。又原判決事實二雖將乙○○
於同附表編號五所示之時間，幫助練中亮等人犯該次強盜案，誤載為同附表九所示之
時間，但於本件判決主旨並無影響，依刑事訴訟法第三百八十條之規定，不得為上訴
第三審之理由。依前揭說明，其等上訴違背法律上之程式，應予駁回。
據上論結，應依刑事訴訟法第三百九十五條前段，判決如主文。
中      華      民      國     九十     年      三      月      八      日
                              最高法院刑事第三庭
                                  審判長法官  陳  錫  奎
                                        法官  劉  敬  一
                                        法官  洪  清  江
                                        法官  李  伯  道
                                        法官  呂  丹  玉
      右正本證明與原本無異
                                              書  記  官
中      華      民      國     九十     年      三      月     十四     日


司法院資訊處製作；財團法人民間司法改革基金會備份。
